最高法院刑事判決　　　　　　　　　　　　　　　八十八年度台上字第二八三五號
　　上　訴　人　甲○○　男
右上訴人因違反槍砲彈藥刀械管制條例案件，不服台灣高等法院台中分院中華民國八
十八年三月九日第二審判決（八十七年度上訴字第二九六一號，起訴案號：台灣南投
地方法院檢察署八十七年度偵字第二六○九、二八三五號），提起上訴，本院判決如
左：
　　主  文
上訴駁回。
　　理  由
按刑事訴訟法第三百七十七條規定，上訴於第三審法院，非以判決違背法令為理由，
不得為之。是提起第三審上訴，應以原判決違背法令為理由，係屬法定要件。如果上
訴理由狀並未依據卷內訴訟資料，具體指摘原判決不適用何種法則或如何適用不當，
或所指摘原判決違法情事，顯與法律規定得為第三審上訴理由之違法情形，不相適合
時，均應認其上訴為違背法律上之程式，予以駁回。本件上訴人甲○○上訴意旨略稱
：(一)、上訴人於民國八十七年六月十六日經警查獲如原判決附表編號１、２之槍彈後
，於翌日被移送檢察署前，即主動告知警方，曾於八十七年五月初受綽號「長腳堅」
之委託，代為保管原判決附表編號３、４、５所示之槍彈，更於同年六月二十二日警
方借提時，再主動報繳「長腳堅」所寄藏如原判決附表編號６、７、８所示之槍彈，
雖二次報繳均在案發後，然若不主動說出藏置處所，警方絕無法如數起獲該槍彈，上
訴人此行為除與槍砲彈藥刀械管制條例第十八條第一項自首報繳減輕或免除其刑之規
定相符外，亦與防止重大危害社會治安事件之發生相當。是否符合槍砲彈藥刀械管制
條例第十八條有關減輕或免除其刑規定之適用，請斟酌。(二)、槍砲彈藥刀械管制條例
第十九條第一項有關強制工作之規定，侵犯憲法保障人身自由之比例原則，不能溯及
既往。(三)、上訴人雖持有「長腳堅」所寄放之槍彈，然無任何犯罪動機及行為，又主
動報繳原判決附表編號３至８所示之槍彈，即使有錯亦無法接受一罪兩罰之判決等語
。
惟查：採證認事係屬事實審法院之職權，而法院憑以認定犯罪事實之證據，並不以直
接證據為限，即綜合各種間接證據，本於推理作用，為其認定犯罪事實之基礎，如不
違背經驗法則與論理法則，亦非法所不許。原判決依憑上訴人之自白、證人張德林之
證述、扣案之槍彈，及卷附內政部警政署刑事警察局八十七年七月二日刑鑑字第四四
三五九號、八十七年七月十五日刑鑑字第四八四三三號鑑驗通知書等證據資料，為綜
合之判斷，認上訴人有原判決事實欄所載之犯行，因而撤銷第一審之判決，變更檢察
官起訴法條，依想像競合犯改判論處上訴人未經許可寄藏手槍（累犯）罪刑，並諭知
應於刑之執行完畢或赦免後，令入勞動場所強制工作，其期間為參年。且將扣案如原
判決附表編號４、５之手槍、編號１、６、７之可發射子彈具有殺傷力之槍枝各壹枝
及編號２、３之子彈貳拾捌顆依法宣告沒收。已詳敘其調查證據之結果及取捨證據認
定犯罪事實之理由。並敘明上訴人雖分別於八十七年六月十七日、二十二日帶警起獲
原判決附表編號３至８所示之槍彈，然其已在八十七年六月十六日經警盤查時查獲同
判決編號１、２所示之槍彈之後，自無槍砲彈藥刀械管制條例第十八條第一項有關自
首減免其刑規定之適用；又上訴人雖於八十七年六月十七日、二十二日於警訊及偵查
中自白上開槍彈來自「長腳堅」，然依其所供稱之「長腳堅」既為名籍不詳之人，且
上訴人嗣又稱該人已經死亡，而其此項供述復在經警查扣原判決附表編號１、２所示
之槍彈之後，與槍砲彈藥刀械管制條例第十八條第四項：「犯本條例之罪；於偵查或
審判中自白，並供述全部槍砲、彈藥、刀械之來源及去向，因而查獲或因而防止重大
危害治安事件之發生者，減輕或免除其刑」之減免其刑規定不符，亦無該項規定之適
用。上訴人雖分批藏放原判決附表所示之槍彈，並分次帶警起獲，但係一次受寄藏全
部之槍彈，僅成立一寄藏之犯行，因而變更檢察官起訴法條，依想像競合犯論處上訴
人未經許可寄藏手槍（累犯）罪，並審酌上訴人犯罪之動機、所生危害社會程度，及
犯後主動帶警起出原判決附表編號３至８所示之槍彈，態度良好等情狀，於法定刑度
內量處其刑，及宣告沒收上開槍彈之依據及理由。所為論斷均有卷存證據資料可資覆
按，就形式上觀察，要無採證認事違背經驗法則、論理法則、理由不備、適用法則不
當，或有其他違背法令之情形。查保安處分係對受處分人將來之危險性所為拘束其身
體、自由等之處置，以達教化與治療之目的，為刑法之補充制度。本諸法治國家保障
人權之原理及刑法之保護作用，其法律規定之內容，應受比例原則之規範，使保安處
分之宣告，與行為人所為行為之嚴重性、行為人所表現之危險性、及對於行為人未來
行為之期待性相當。槍砲彈藥刀械管制條例第十九條第一項規定：「犯第七條、第八
條、第十條、第十一條、第十二條第一項至第三項、第十三條第一項至第三項之罪，
經判處有期徒刑者，應於刑之執行完畢或赦免後，令入勞動場所強制工作，其期間為
三年。」依八十七年十二月十八日，司法院大法官會議釋字第四七一號解釋，犯槍砲
彈藥刀械管制條例第十九條所定之罪，不問對行為人有無預防矯治其社會危險性之必
要，一律宣付強制工作三年之部分，有違憲法第二十三條所定之比例原則，應自該解
釋公布之日起不予適用。犯該條例第十九條第一項所列舉之罪，依個案情節符合比例
原則者，則應適用該條例宣告保安處分。原判決敘明上訴人所寄藏之槍彈不少，對社
會危害非輕，實有令入勞動場所強制工作，以預防矯治其社會危險性之必要，併適用
槍砲彈藥刀械管制條例第十九條第一項規定，諭知上訴人應於刑之執行完畢或赦免後
，令入勞動場所，強制工作，其期間為三年。其對於本件個案情節符合比例原則，而
有前開法條第一項強制工作規定適用之敘述說明雖稍嫌簡略，但對於上訴人行為之嚴
重性，對社會所表現之危險性，及對其未來行為預防矯治之必要及期待，均已審酌論
及，實已認本件個案情節符合憲法所定之比例原則，仍有該條項之適用，因而併予宣
告強制工作之保安處分，以資矯治，難任意指為理由不備或適用法則不當。再本件犯
罪時間在八十六年十一月二十四日槍砲彈藥刀械管制條例修正後之八十七年五月至六
月間，並無新舊法之比較適用問題，原判決適用修正後之新法論處，亦無所謂溯及既
往之問題。保安處分係基於行為人或行為之社會危險性，而對行為人所為具有司法處
分性質之保安措施，以確保社會之安全，與刑罰乃基於行為人之罪責，而對行為人之
刑事制裁不同。兩者之本質及目的不盡相同，原判決論處上訴人罪刑並依法宣告強制
工作之保安處分，並無所謂一罪兩罰之重複處刑問題。上訴意旨未依據卷內訴訟資料
具體指摘原判決有何違背法令之情形，徒憑己見，就原判決已明白之論斷及採證認事
職權之適法行使，泛指原判決適用法則不當，及有判決理由不備之違法，並就是否為
自首或自白合於槍砲彈藥刀械管制條例第十八條所定減輕或免除其刑規定，仍為單純
事實之爭辯，均難認係適法之第三審上訴理由，應認其上訴違背法律上之程式，予以
駁回。
據上論結，應依刑事訴訟法第三百九十五條前段，判決如主文。
中      華      民      國    八十八    年      六      月      三      日
                              最高法院刑事第五庭
                                  審判長法官  董  明  霈
                                        法官  丁  錦  清
                                        法官  賴  忠  星
                                        法官  林  茂  雄
                                        法官  王  居  財
      右正本證明與原本無異
                                              書  記  官
中      華      民      國    八十八    年      六      月      十      日
                                                                        Ｒ
